【裁判字號】    99,交聲,115
【裁判日期】    990611
【裁判案由】    違反道路交通管理處罰條例
【裁判全文】
臺灣宜蘭地方法院交通事件裁定         99年度交聲字第115號
移
異  議  人
即受處分人  甲○○
上列受處分人因違反道路交通管理處罰條例案件，對於交通部公
路總局臺北區監理所宜蘭監理站於民國99年4月20日所為之處分
（原處分案號：宜監字第裁43-Q00000000號），聲明異議，本院
裁定如下：
    主  文
原處分撤銷。
甲○○不罰。
    理  由
一、原處分機關係以異議人即受處分人甲○○於民國99年3月2日
    下午5時1分許，騎乘車牌號碼627-DAV號重型機車，行經宜
    蘭縣蘇澳鎮○○路○段蘇澳國中前時，因機車未依規定行駛
    機車道之違規遭攔停舉發，而經原處分機關依道路交通管理
    處罰條例45條第4款，裁處罰鍰新臺幣600元在案。
二、按機器腳踏車行駛之車道，應依標誌或標線之規定行駛；無
    標誌或標線者，依下列規定行駛：（一）在未劃分快慢車道
    之道路，應在最外側二車道行駛；單行道應在最左、右側車
    道行駛。（二）在已劃分快慢車道之道路，雙向道路應在最
    外側快車道及慢車道行駛；單行道道路應在慢車道及與慢車
    道相鄰之快車道行駛，道路交通安全規則第99條第1項第1、
    2款定有明文。又按機器腳踏車優先車道標線，用以指示汽
    缸總排氣量未滿550立方公分之機器腳踏車優先行駛之車道
    ，其他車種除起步、準備停車、臨時停車或轉向外，不得橫
    跨或占用行駛。本標線以白色實線及機器腳踏車圖形劃設之
    ，每過交岔路口處均應標繪之，並於兩機器腳踏車圖形間，
    縱向標寫白色「機器腳踏車優先」標字配合使用；再按「禁
    行機車」標字，用以告示本車道禁止汽缸總排氣量未滿550
    立方公分之機器腳踏車通行。繪設於路段起點。路段過長時
    ，得於路段中加繪之；又車種專用車道標線，用以指示僅限
    於某車種行駛之專用車道，其他車種及行人不得進入。本標
    線由白色菱形劃設之，菱形之二對角線分別為縱向長250公
    分，橫向長100公分，線寬15公分。自專用車道起點處開始
    標繪，每隔30至60公尺標繪一組，每過交岔路口入口處均應
    標繪之，並於每兩個菱形中間，縱向標寫白色車種專用車道
    標字或圖示配合使用。本標線車道與車道間應以雙白實線或
    雙黃實線分隔，自行車專用車道線得劃設於騎樓以外之人行
    道，道路交通標誌標線號誌設置規則第174條之1、第178條
    、第174條亦分別定有明文。
三、本件異議意旨略以：該車道並非禁行機車，伊沒有違規等語
    。經查，受處分人有於上揭時間、地點，騎乘車號627-DAV
    號重型機車，行經宜蘭縣蘇澳鎮○○路○段蘇澳國中前之路
    段等情，業據受處分人坦認在卷，自堪信為真實。而原處分
    意旨雖認受處分人有在多車道不依規定駕車之違規事實，且
    經證人即舉發之員警吳民讚到庭證稱：中間的車道沒有標示
    禁行機車，但是那本來就不能行駛機車，機車只能行駛機車
    專用道等語（見本院卷第21頁筆錄），然依舉發採證照片所
    示，該機車道係以白實線與其他車道分隔，而並未以雙白實
    線與其他車道分隔，且亦無白色菱形圖示及機車專用道之標
    示，揆諸前揭說明，該車道應係屬機器腳踏車優先車道，而
    非機車專用道，僅係表示機器腳踏車得以優先行駛，且依採
    證照片所示，該行向之內側車道上明確標示有「禁行機車」
    字樣，而於受處分人行駛之中間車道卻未有「禁行機車」之
    標示，已堪認該中間車道並非禁止機車行駛，再參之前開道
    路交通安全規則第99條之規定，機車在已劃分快慢車道之道
    路，雙向道路應在最外側快車道及慢車道行駛，故受處分人
    騎乘機車行駛於該中間並未有「禁行機車」標示之車道，尚
    無違反前揭規定，故受處分人辯稱該車道並非禁行機車，堪
    以採信，原處分機關認受處分人有上開違規行為，尚屬無據
    。
四、綜上所述，本件受處分人騎乘機車行駛於非禁行機車車道，
    尚難認其有何機車未依規定行駛機車道之違規行為，是原處
    分機關遽對受處分人為前開裁決，即難認為允當，應認受處
    分人之異議為有理由，自應由本院將原處分撤銷，改諭知受
    處分人不罰，以資適法。
據上論斷，應依道路交通案件處理辦法第20條前段，裁定如主文
。
中    華    民    國    99    年    6     月    11    日
                  交通法庭法  官  鄭貽馨
以上正本證明與原本無異。
如不服本裁定，應於裁定送達後5日內，向本院提出抗告狀。（
應附繕本）
                          書記官  高雪琴
中    華    民    國    99    年    6     月    11    日

司法院資訊處製作；財團法人民間司法改革基金會備份。
